臺灣新北地方法院刑事判決
111年度原交訴字第5號
公  訴  人  臺灣新北地方檢察署檢察官
被      告  徐暐杰



指定辯護人  本院公設辯護人彭宏東
上列被告因過失致死案件，經檢察官提起公訴（111年度偵字第1
1050號），嗣因被告就被訴事實為有罪之陳述，本院告知被告簡
式審判程序之旨，並聽取當事人之意見後，裁定改依簡式審判程
序進行，判決如下：
    主  文
徐暐杰汽車駕駛人，無駕駛執照駕車因而過失致人於死，處有期
徒刑陸月。 　　
    事實及理由
一、本件犯罪事實及證據，除證據部分補充「被告徐暐杰於本院
    準備程序及審理時之自白」外，其餘均引用如附件起訴書之
    記載。
二、論罪科刑
  ㈠按汽車（含機車）駕駛執照為駕駛汽車之許可憑證，由駕駛
    人向公路監理機關申請登記，考驗及格後發給之，汽車駕駛
    人經考驗及格，未領取駕駛執照前，不得駕駛汽車，道路交
    通安全規則第50條第 1項定有明文，又道路交通管理處罰條
    例第86條第 1項規定「汽車駕駛人，無駕駛執照駕車、酒醉
    駕車、吸食毒品或迷幻藥駕車、行駛人行道或行經行人穿越
    道不依規定讓行人優先通行，因而致人受傷或死亡，依法應
    負刑事責任者，加重其刑至二分之一」。查被告未領有普通
    自小客車駕駛執照乙事，有公路監理電子閘門證號查詢汽車
    駕駛人列印資料附卷可稽（見臺灣新北地方檢察署110 年度
    相字第1731號卷，下稱相卷，第57頁）。是核被告所為，係
    犯道路交通管理處罰條例第86條第1 項暨刑法第276 條之汽
    車駕駛人無駕駛執照駕車因而過失致人於死罪，其無合適駕
    駛執照駕車，因而致人死亡，依法應負刑事責任，自應依道
    路交通管理處罰條例第86條第1 項規定加重其刑。
  ㈡又被告駕駛車牌號碼000-0000號自小客車肇事後，於偵查犯
    罪職權之公務員尚不知上開犯罪事實之行為人前，向前往現
    場處理之警員承認其為肇事人，並供明自己之年籍而接受裁
    判乙情，此有道路交通事故肇事人自首情形記錄表在卷可據
    （見相卷第53頁），是被告接受本院之審理，合於刑法第62
    條前段之自首要件，復綜觀卷內事證所示，被告於事發後自
    行向警員供承己為肇事者，顯非出於外在情勢所迫而自首，
    本院認被告前揭所為，允宜依刑法第62條前段規定減輕其刑
    ，並依法先加而後減之。
  ㈢爰審酌被告無自小客車之駕駛執照，竟猶駕駛自小客車上路
    ，且未能遵守交通規則而過失致人於死之行為，雖非如故意
    行為之惡性重大，但被告疏未注意應注意之義務而肇事，其
    駕車肇事之行為過於怠忽，漠視其他用路人車安全，驟然釀
    成被害人張明逢死亡之悲劇，被害人張明逢之家屬之精神、
    心理亦因之受嚴重創傷，內心之悲痛、遺憾，難以平息、彌
    補，其罪責誠不能視為輕微，被告行為實有可議，又被告迄
    今猶未能與被害人張明逢之家屬達成民事和解，尚未賠償被
    害人張明逢家屬所受之損害，暨衡以被告於本院審理時坦承
    犯行，以及其犯罪手段、動機、被害人所受損害、被告之智
    識程度，家庭經濟狀況等一切情狀，量處如主文所示之刑。
據上論斷，應依刑事訴訟法第273 條之1 第1 項、第299 條第1
項前段，判決如主文（本案採判決精簡原則，僅引述程序法條）
。
中　　華　　民　　國　　111 　年　　8 　　月　　22　　日
　　　　　　　　　刑事第五庭  法  官     賴昱志
以上正本證明與原本無異。
如不服本判決應於收受判決後20日內向本院提出上訴書狀，並應
敘述具體理由。其未敘述上訴理由者，應於上訴期間屆滿後20日
內向本院補提理由書(均須按他造當事人之人數附繕本)「切勿逕
送上級法院」。
告訴人或被害人對於判決如有不服具備理由請求檢察官上訴者，
其上訴期間之計算係以檢察官收受判決正本之日期為準。
                              書記官      傅淑芳
中　　華　　民　　國　　111 　年　　8 　　月　　22　　日
附錄本案論罪科刑法條全文：
中華民國刑法第276條
（過失致死）
因過失致人於死者，處5 年以下有期徒刑、拘役或50萬元以下罰
金。
　
道路交通管理處罰條例第86條
（刑責之加重及減輕）
汽車駕駛人，無駕駛執照駕車、酒醉駕車、吸食毒品或迷幻藥駕
車、行駛人行道或行經行人穿越道不依規定讓行人優先通行，因
而致人受傷或死亡，依法應負刑事責任者，加重其刑至二分之一
。
汽車駕駛人，在快車道依規定駕車行駛，因行人或慢車不依規定
，擅自進入快車道，而致人受傷或死亡，依法應負刑事責任者，
減輕其刑。
　
附件： 
臺灣新北地方檢察署檢察官起訴書
                                    111年度偵字第11050號
　　被　　　告　徐暐杰　男　43歲（民國00年0月0日生）
　　　　　　　　　　　　住○○市○○區○○路0段00號5樓
　　　　　　　　　　　　國民身分證統一編號：Z000000000號
上列被告因過失致死案件，業經偵查終結，認應提起公訴，茲將
犯罪事實及證據並所犯法條分敘如下：
        犯罪事實
一、徐暐杰於民國110年12月21日下午5時許駕駛車牌號碼000-00
    00號自用小客貨車，沿新北市蘆洲區環堤大道由蘆洲區往三
    重區方向行駛，嗣於行經環堤大道300號前，欲迴轉至對向
    車道往蘆洲區方向行駛時，本應注意自己並未領有駕駛執照
    ，不得駕駛汽車；上述地點設有禁止迴轉之標誌，不得迴轉
    ，且汽車行駛，不得侵入機車專用車道，而依當時情形，又
    無不能注意之情事，竟疏未注意，於上述地點無照駕駛汽車
    違規迴轉且侵入對向由三重區往蘆洲區之機車專用車道，適
    張明逢騎乘車牌號碼000-000號普通重型機車，沿環堤大道
    由三重區往蘆洲區駛來，行經上述地點，因而閃避、煞車不
    及，與徐暐杰前述駕駛之自用小客車貨車發生碰撞，張明逢
    因此受有頭部外傷併顱內出血等傷勢，經送醫急救仍因中樞
    神經衰竭死亡。徐暐杰肇事後，於警方到場處理時，表明自
    己為肇事人，說明事發經過，並自首接受調查。
二、案經張明逢之母官玲箖、胞兄張維宸告訴暨本署檢察官相驗
    後自動檢舉偵辦。
　　　　證據並所犯法條
一、證據清單與待證事實
編號 證據名稱　　 待證事實　　 1 被告徐暐杰於警詢時及偵查中之供述 1、被告於上述時間、地點無照駕車、違規迴轉並侵入對向之機車專用道之事實。 2、被告駕駛汽車與死者張明逢騎乘之機車發生碰撞之事實。 2 新北市政府警察局道路交通事故調查報告表暨現場圖各1份。 1、被告與告訴人行車動向、本件交通事故發生時，並無不能注意之情狀等事實。 2、被告駕車迴轉之地點為禁止迴轉之路段之事實。 3 新北市政府警察局蘆洲分局道通事故照片黏貼紀錄表照片38張。 同上事實。 4 汽車駕駛人查詢資料1份。 被告於本件交通事故發生時，未領有駕駛執照之事實。 5 新光吳火獅紀念醫院檢驗報告單1紙 死者張明逢於送醫急救時，經抽血檢測測得其血液中酒精濃度每百毫升36毫克，約合吐氣中酒精濃度每公升0.18毫克之事實。 6 本署相驗屍體證明書1紙暨檢驗報告書1份。 死者張明逢因上述交通事故傷重不治死亡之事實。   7 道路交通事故肇事人自首情形紀錄表1紙。 被告肇事後，於警方到場處理時，坦承自己為肇事人而自首接受調查之事實。 
二、核被告所為，係犯刑276條之過失致死罪嫌。被告未領有駕
    駛執照而駕駛汽車，肇生本件交通事故，致張明逢死亡，請
    依道路交通管理處罰條例第86條第1項之規定，加重其刑。
    又被告肇事後，於警方到場處理時，坦承自己為肇事人而接
    受調查等情，有新北市政府警察局道路交通事故肇事人自首
    情形紀錄表1紙在卷可按，已合於刑法第62條前段所定對於
    未發覺之犯罪自首而接受裁判之要件，請審酌依該條規定減
    輕其刑。
三、依刑事訴訟法第251條第1項提起公訴。
　　此　致
臺灣新北地方法院
中　　華　　民　　國　 111　　年　　3 　　月　　21　　日
　　　　　　　　　　　　　　  檢  察  官　郝中興
本件正本證明與原本無異
中　　華　　民　　國　 111　　年　　3 　　月　　31　　日
                              書　記　官  林羽萱
附錄本案所犯法條全文
中華民國刑法第276條
因過失致人於死者，處 5 年以下有期徒刑、拘役或 50 萬元以
下罰金。